臺灣臺中地方法院民事裁定
                                   108年度司繼字第1171號
聲  請  人  洪林淑梅
代  理  人  劉孜育  
上列聲請人聲請為被繼承人曾平選任遺產管理人事件，本院裁定
如下：
    主  文
聲請駁回。
程序費用由聲請人負擔。
    理  由
一、本件聲請意旨略以：被繼承人甲○繼承陳秋位於臺中市○○區○
    ○段000地號土地（下稱系爭土地），惟被繼承人甲○於民國3
    5年12月26日死亡，無人繼承其遺產，親屬會議亦未選任遺
    產管理人，聲請人同為系爭土地之再轉繼承人，為商議處分
    系爭土地，爰基於利害關係人地位，聲請鈞院選任被繼承人
    之遺產管理人云云。
二、按繼承開始時，繼承人之有無不明，而無親屬會議或親屬會
    議未於1 個月內選定遺產管理人者，利害關係人或檢察官得
    聲請法院選任遺產管理人，並由法院依公示催告程序，定6
    個月以上之期限，公告繼承人，命其於期限內承認繼承，民
    法第1177條、第1178條定有明文。次按民法第1177條、1178
    條所規定繼承人有無不明，係指被繼承人之直系血親卑親屬
    、配偶、父母、兄弟姊妹及祖父母無一人出現，究竟有無繼
    承人尚在不明狀態之情形可言，因之繼承人有無不明，應從
    廣義解釋，亦即戶籍資料之記載無可知之繼承人即屬之。非
    在客觀上已確定絕無繼承人，始足當之。則依戶籍謄本記載
    「死亡絕戶」，應屬繼承人有無不明之情形，有最高法院85
    年度台上字第2101號判決要旨供參。再按日據時期之戶口調
    查簿，為日本政府之公文書，其登記內容自有相當之證據力
    ，如無與戶口調查簿登載內容相反之事實存在，就其所登載
    之事項，應有證據力（最高法院91年度臺上字第276 號判決
    意旨參照）。
三、本件被繼承人甲○於35年12月26日死亡，依卷附舊式手抄本
    戶籍謄本，被繼承人尚有第一順位繼承人即養女李廖筍，又
    本院依職權向臺中○○○○○○○○○函查被繼承人甲○之子女之戶籍
    資料暨收養起迄時點，該戶政事務所回覆略以：「經查調相
    關日據時期戶口調查簿及現存戶籍資料登載，李廖筍日據時
    期原名『廖氏筍』，嗣於昭和12年1月18日婚姻入籍從夫姓為『
    李氏筍』，斯時無終止收養相關記事及養父母名登載。次查
    光復後民國35年初設籍戶籍登記申請書，李君以生家姓氏冠
    夫姓申報姓名為『李氏筍』，未申報養父姓名，並沿用『李氏
    筍』姓名迄至民國107年10月3日死亡。爰收養關係存續與否
    ，要屬事實認定問題，李廖筍君民國35年光復後戶籍資料已
    改為生父姓氏，未記載養父母姓名，且無收養及終止收養記
    事登載可供稽憑，實難僅憑戶籍資料登載認定李廖筍女士與
    甲○、曾賴氏  收養關係存續」等語，有該事務所108年7月1
    1日中市南屯戶字第1080003753號函附卷可參。然戶口校正
    後無養父記載是否係因光復後申報戶籍時漏未登載所致仍有
    存疑，尚不得據此認定被繼承人甲○與養女李廖筍間已終止
    收養。按非訟事件，應依非訟事件程序處理，法院僅須形式
    上審查是否符合非訟事件程序上之要件，無需為實體上之審
    查，倘利害關係人對於系爭法律關係有所爭執，應循民事訴
    訟程序訴請法院為實體上之裁判，以謀解決，非訟事件法院
    不得於該非訟事件程序中為實體上之審查及裁判。是本件依
    前揭戶籍登記資料所載，形式上無從認定養女李廖筍與被繼
    承人甲○間已終止收養關係而非其養女，另養女李廖筍於被
    繼承人死亡時尚生存，且無證據足資證明李廖筍有拋棄繼承
    之情，亦經本院依職權調取索引卡查詢表附卷可參，自無「
    戶籍資料之記載無可知之繼承人」之情事存在，執此，被繼
    承人甲○既有繼承人養女李廖筍，即無繼承人有無不明之情
    形，從而聲請人本件聲請，經核即與首揭法律規定得聲請選
    任遺產管理人之要件不合，應予駁回，爰裁定如主文。
四、依家事事件法第97條、非訟事件法第21條第1項前段，裁定
    如主文。
中　　華　　民　　國　108　　年　　  8　　月　  14　　日
                  家事法庭  司法事務官　陳湘茹
以上正本係照原本作成。
如不服本件裁定，得於裁定書送達之翌日起10日內，以書狀敘述
理由，向本庭提起抗告，並應繳納抗告費新台幣1000元。
中　　華　　民　　國　108　　年　　  8　　月　  14　　日
                            書  記  官　曾右喬